【裁判字號】    90,上更(一),77
【裁判日期】    901220
【裁判案由】    殺人
【裁判全文】
臺灣高等法院花蓮分院刑事判決                    九十年度上更(一)字第七七號
    上   訴   人  臺灣臺東地方法院檢察署檢察官
    上訴人即被告  乙○○
    選任  辯護人  曾泰源
    上訴人即被告  己○○
    選任  辯護人  許山木
    上訴人即被告  丙○○
    選任  辯護人  張秉正
    上訴人即被告  戊○○
    上訴人即被告  丁○○
    上訴人即被告  甲○○
    上訴人即被告  庚○○
    右   四   人
    指定  辯護人  葉源龍
右上訴人等因被告等殺人案件，不服臺灣臺東地方法院八十九年度重訴字第四號中華
民國九十年一月二十日第一審判決（起訴案號：臺灣臺東地方法院檢察署八十九年度
偵字第一七二三、一七四九、一九００、一九一六、一九一八號），提起上訴，經最
高法院發回，本院判決如左：
    主  文
原判決撤銷。
乙○○、己○○、丙○○、戊○○共同殺人，乙○○處有期徒刑拾參年；己○○、丙○○、戊○○各處有期徒刑拾貳年；均褫奪公權捌年。扣案之木製球棒壹支沒收。
丁○○共同傷害人之身體，累犯，處有期徒刑捌月，扣案之木製球棒壹支沒收。又共
同殺人，處有期徒刑拾參年，褫奪公權捌年，扣案之木製球棒壹支沒收。應執行有期
徒刑拾參年陸月，褫奪公權捌年，扣案之木製球棒壹支沒收。
甲○○、庚○○共同傷害人之身體，各處有期徒刑柒月，扣案之木製球棒壹支沒收。
又共同殺人，各處有期徒刑拾年；均褫奪公權捌年，扣案之木製球棒壹支沒收。均應
執行有期徒刑拾年陸月，褫奪公權捌年，扣案之木製球棒壹支沒收。
    理  由
一、乙○○係「邱比特ＫＴＶ」之總經理（位於臺東市○○街三Ｏ二號），丙○○為
    該店領班，庚○○、丁○○（民國八十五年間曾因違反麻醉藥品管理條例案件，
    經本院判處有期徒刑三月確定，於民國八十六年二月十九日執行完畢）、甲○○
    、郭俊良、李俊泱為服務生（郭俊良、李俊泱另案偵辦），己○○為「邱比特Ｋ
    ＴＶ」前身店主與戊○○均為乙○○之友人。渠等與另外數人於民國（下同）八
    十九年九月二日凌晨，同在臺東市○○路三七五號「東方之星ＫＴＶ」唱歌飲酒
    時，獲知王鳳吉前往「邱比特ＫＴＶ」砸店（稍早之前己○○、郭俊良、李俊泱
    等人曾前往臺東市○○街三Ｏ一號一樓王鳳吉所開設之「水叮噹電子遊藝場」砸
    店），乙○○即命李俊泱、庚○○及丙○○回店查看。李俊泱等三人到達「邱比
    特ＫＴＶ」時，王鳳吉仍在店內，李俊泱即持店內鋁棒與王鳳吉互毆，丙○○與
    庚○○則立則欲折返「東方之星ＫＴＶ」通報乙○○等人趕回「邱比特ＫＴＶ」
    。旋庚○○途中遇甲○○、丁○○，三人則於同日上午六時四十五分許先行趕到
    ，見王鳳吉與李俊泱仍在店門口扭打，李俊泱之鋁棒並為王鳳吉搶走，庚○○、
    丁○○、甲○○遂與李俊泱共同基於傷害之犯意，先由甲○○與丁○○將該鋁棒
    搶回，並由庚○○持其所有木製球棒、丁○○持搶回之鋁棒，甲○○則以徒手，
    由李俊泱從後勒脖子架住王鳳吉，庚○○、丁○○、甲○○加入毆打王鳳吉胸部
    、腹部等處。嗣乙○○、己○○、戊○○、丙○○等人陸續抵達「邱比特ＫＴＶ
    」現場後，乙○○、己○○、丙○○、戊○○竟基於殺人之犯意聯絡，共同在旁
    高喊：「打給他死、打給他死」等語，指揮在場毆打王鳳吉之李俊泱、丁○○、
    甲○○、庚○○及隨後到場之郭俊良等人殺害王鳳吉；李俊泱、丁○○、甲○○
    、庚○○及郭俊良乃與乙○○、己○○、丙○○、戊○○等人另起基於殺人之共
    同犯意聯絡，由郭俊良、李俊泱分持木棒及鋁棒朝王鳳吉之頭部重擊，丁○○、
    甲○○及庚○○則繼續毆打王鳳吉之胸部、腹部及腿部。致王鳳吉受有右側頭頂
    部頭皮挫裂傷六．二×一．二×一公分（傷口底下顱骨凹陷）、右眼瘀腫挫傷六
    ×四．五公分併眼出血、右臉頰挫傷七．二×五公分、右嘴角裂傷各一．五×０
    ．五公分及一．五×一公分、鼻尖挫擦傷一．五×一公分、下頷挫裂傷十二×一
    ．五×一公分，合併下頷骨粉碎性骨折、雙眼眼白出血、上顎骨骨折、頸部前側
    及右側挫瘀傷、左腋下胸左側三道瘀血各一×一公分、一．五×一公分及二×一
    公分、右上臂割傷二．一×Ｏ．一公分、左肘瘀血一．二×一公分、右肩胛挫傷
    二×二公分、右前臂挫擦傷四×三公分、右前臂挫瘀傷二．五×一．五公分、左
    臀部挫傷十二×二公分、左大腿挫傷三Ｏ×八公分，合併左大腿股骨粉碎性骨折
    、左膝挫擦傷十×六公分、右足踝上擦傷一．五×一．五公分等嚴重敲擊傷害，
    導致顱骨破裂、腦挫傷及顱內出血，經送醫於同日上午七時不治死亡。嗣經警接
    獲報案，趕至現場時，扣得行兇用之鋁棒及木棒各一支；並循線拘捕庚○○到案
    後，扣得庚○○所有用以行兇之木製球棒一支。
二、案經臺東縣警察局臺東分局報告及臺灣臺東地方法院檢察署檢察官自動檢舉偵查
    起訴。
    理  由
一、訊據上訴人即被告（以下簡稱被告）乙○○等七人固均坦承於前開時地，看見店
    內服務生李俊泱、郭俊良等人毆打王鳳吉等情不諱，惟均矢口否認有殺人之犯行
    ，被告乙○○辯稱：我到現場一下，他們（店內服務生）就鳥獸散了，伊是最後
    才到場，到的時候打架已經結束，並未指揮他們云云；被告己○○則辯稱：當時
    乙○○、戊○○、丙○○都在場，死者是被架到ＫＴＶ對面空地，當時四、五個
    人圍著，我看到王（鳳吉）已經快不行了，所以喊小郭好了、好了，小郭不要再
    打了，我並沒有動手亦未指揮他們云云；被告戊○○亦辯稱：我是外人，那是公
    司的事，我沒有喊給他死云云；被告丙○○辯稱：乙○○告訴我店裡被砸，叫我
    回去，我回邱比特時，看到李俊泱與王鳳吉打起來，我就開車走了，我開車繞了
    二、三圈都沒下車，伊並未在現場，更沒有喊打死他云云；被告丁○○則辯稱：
    伊與甲○○騎機車過去，甲○○先過去，把死者抱住，李俊泱與死者的朋友搶棒
    子，我下車徒手打死者，是郭俊良拿棒子打死者頭部，伊並未有殺人故意云云；
    甲○○則辯稱：伊係害怕王鳳吉被車子壓到，才抱住王鳳吉到對面空地，沒有很
    久，就放開了云云；庚○○亦辯稱：伊是去勸架，在搶木棒時，不小心有打到死
    者的腳，無殺死王鳳吉的意思云云。經查：
（一）被害人王鳳吉確於右揭時地因遭棍棒擊傷，致顱骨破裂、腦挫傷及顱內出血不
      治死亡，業經臺灣臺東地方法院檢察署檢察官督同法醫相驗屬實，製有相驗屍
      體證明書、驗斷書、解剖報告表及勘驗筆錄附卷可稽；復有木棒、鋁棒及木製
      球棒各一支扣案可資佐證。
（二）又被害人王鳳吉所受傷勢，查係由郭俊良持木棒；李俊泱及被告丁○○持鋁棒
      ；被告庚○○持木製球棒及被告甲○○以徒手猛擊所造成，業據被告乙○○供
      述：「我看到郭俊良持木棒打死者，李俊泱也有動手，當時是陳屍在空地」等
      語（偵一七二三號卷第十八頁）；被告己○○供述：「看到郭俊良持木棍在打
      死者頭部」、「是郭俊良動手打死者」、「李俊泱砸死者店時我有在現場但我
      並沒有砸店，我也沒有跟死者起衝突，我到場時看到甲○○抱死者往空地，接
      著又看到郭俊良拿木製球棒打死者的頭部‧‧‧‧」等語（偵一七二三號卷第
      十九、一九三頁、本院九十年七月二十四日訊問筆錄）；被告戊○○供述：「
      ‧‧‧看見小郭和另外三名年青人與死者王鳳吉在路旁拉扯並同時往空地上退
      ，退到空地時，我看見有一名年青人從王鳳吉背後架著，而小郭持木棍往王鳳
      吉頭部敲打二下後王鳳吉便倒地，我看見王鳳吉倒地‧‧‧」等語（偵一七二
      三號卷第六０、九０頁、偵一七四九號卷第十四頁）；又被告甲○○亦供述：
      「當天我和己○○、丁○○、郭俊良、李俊泱、乙○○、戊○○、胡文浩、丙○○、庚○○及其他四名小姐在東方之星喝酒，何麗雪過來說店被砸，是李俊
      泱、庚○○及丙○○先過去看，後來丙○○回來回報，乙○○就叫我們過去，
      我騎機車載丁○○過去，到現場時看到李俊泱與死者在邱比特門口在搶鋁棒，
      我就把機車停好，丁○○先過去，當時已拉扯到邱比特門口路邊，丁○○就幫
      李俊泱搶鋁棒，我就過去要抱死者，鋁棒已被李俊泱搶到，李俊泱就從後面勒
      死者之脖子，同時把鋁棒放到地上，一直往對面路邊移動，我打死者胸部幾拳
      ，是庚○○持木棍一直打死者之小腿及膝蓋，丁○○亦拿棍子起來打死者之腿
      部‧‧‧」、「李俊泱與王鳳吉在搶鋁棒，我是過去，丁○○用手打王鳳吉，
      庚○○拿木棒（一般大賣場在賣），我只有抱王鳳吉而已，沒有很久就放開了
      。我們停車，丁○○先過去，他們在馬路中間打，到空地時，我才過去，小郭
      就從我後面過來拿棒子衝過來，我只抱一下，我看到小郭衝過來有閃開，小郭
      拿鋁棒打死者頭部‧‧．」等語（偵字第一七二三號卷第一六八頁、原審卷第
      三七頁）；另被告丁○○亦供稱：「我看到郭俊良拿木棍及李俊泱拿鋁棒打死
      者頭部及腳部」、「（庚○○）是左撇子，他在邱比特對面路邊，拿木（製球
      ）棒攻擊死者膝蓋及小腿」、「我沒有拿鋁棒打死者，我那天什麼東西都沒拿
      ，我只是徒手打死者‧‧‧」等語（偵一七二三號卷第八十四、一百六十七頁
      、本院九十年七月二十四日訊問筆錄）；李俊泱於另案供述：「‧‧‧我從後
      面架住被害人，郭俊良拿球棒打被害人的頭‧‧‧」、「是我、我拿木製棒球
      棒打被害人。（最先和被害人起衝突是何人？）」「甲○○和丁○○騎機車回
      來幫我的忙，我的球棒本來被柀害人搶走，他們二人搶回來，毆打被害人」、
      「我將被害人勒至邱比特ＫＴＶ門口，庚○○開車回來，由車上取出球棒不知
      是鋁製或木製，與甲○○、丁○○一起毆打被害人，甲○○徒手，丁○○是拿
      剛拾回來的木棒」等語（詳本院卷附九十年四月二十四日、七月二日台東地方
      法院訊問筆錄）。經核與證人Ａ１（姓名年籍詳卷）迭於警訊及偵查中證稱：
      「當時庚○○就是與李俊泱、丙○○等人先到達邱比特ＫＴＶ的少爺，到達之
      後與李俊泱兩人就到店裏後面拿球棒，在ＫＴＶ內與死者王鳳吉互毆，後來與
      丁○○、李俊泱、郭俊良、甲○○等人持棍棒共同圍毆王鳳吉致死的人」等語
      （相字第二二Ｏ號卷第七、二八、二九頁，該證人在本院亦堅詞上開證言屬實
      ，且經本院勘驗該證人警訊錄影帶亦無任何不當之處）；及證人李惠霞證述：
      「我看到有人勒死者之脖子，從邱比特拉到空地前路邊，庚○○及丁○○持棍
      棒在打死者之腿部及身體」等語（偵字第一七二三號卷第二五三頁背面）；以
      及證人何麗雪到庭證述李俊泱與王鳳吉扭打等情相符。又被告丁○○案發時穿
      著衣服血跡，經鑑定確與被害人王鳳吉血液ＤＮＡ型別相符（偵字第一七二三
      號卷（二）第二十頁）。況被告甲○○在本院坦承偵查中所製筆錄與其所述相
      符（本院九十年十月十九日訊問筆錄），足徵被告甲○○及丁○○前揭供述，
      確屬實情。
（三）另被告乙○○、己○○、戊○○、丙○○四人，有在現場指揮服務生（少爺）
      毆打死者，並高喊：「打死他、打死他」等情，亦據共犯李俊泱、被告甲○○
      、庚○○供述明確。李俊泱在另案供稱：「在追打王鳳吉時乙○○、己○○、
      王碧芬、戊○○四人均在場」、「當時有很多人在喊，聲音很大，我已不清楚
      誰在喊（案發時喊打死他的有誰？）」、「我有聽到女聲和男聲的聲音，當時
      女孩子的聲音是丙○○。（當時喊打死他的，有無女孩子的聲音？）」（詳本
      院卷附九十年三月十六日台東分局刑事組警訊筆錄、九十年偵緝字第十七號九
      十年四月十日訊問筆錄）；被告甲○○供稱：「當死者被拉到路中間時，己○○、乙○○、丙○○、戊○○亦到場，他們四人都有喊打給他死，李俊泱就繼
      續將死者勒到對面路邊，當時死者也快倒地了，丁○○就持鋁棒朝死者之左大
      腿猛打一棒，死者叫了一聲就倒地了，我就想把死者再勒起來，但郭俊良衝過
      來，我馬上將死者放開，丁○○就把死者拖到空地上，李俊泱持鋁棒、郭俊良
      持木棒繼續朝死者之頭部毆打，我有看到郭俊良打死者之右下巴，頭頂部是郭
      俊良打的，李俊泱亦有打死者之頭部及腿部，我看到死者已不動了，大家才散
      掉」（偵字第一七二三號卷第一六八、一六九頁）；被告庚○○亦供稱：「丁○○一直持鋁棒打死者腿部，甲○○徒手毆打死者，一直到對面路邊，此時己○○、乙○○、戊○○等人到場，郭俊良亦到場，我有聽到己○○喊：小郭快
      下車打死他，戊○○亦有喊打給他死．．」、「是（丙○○是否一直在場？）
      」（偵字第一九一八號卷第十二、十三頁頁）等語。經核與證人Ａ１迭於警訊
      及偵查中證述：「經過我當場指認照片、其中戊○○，有到現場，並指揮邱比
      特少爺毆打王鳳吉致死之人，與乙○○、己○○及另一名開黑色轎車的人，是
      在場教唆少爺打死人的首腦人物，戊○○並一直喊：打死他」（偵字第一七二
      三號卷第六十四頁），「李俊泱即用手勒住死者的脖子，當時已打到馬路中間
      ，後來又有一台老闆的車回來了，那位老闆（己○○）說打死他，我在旁邊勸
      阻，郭俊良的車子當時也到，他們邊打邊打到對面街，而老闆（己○○）就叫
      郭俊良趕快下來，打給他死．．」等語（相字第二二Ｏ號卷第二八、二九頁，
      且經本院勘驗該證人警訊錄影帶亦無任何不當之處），「有，我確實有聽到（
      丙○○當時有無喊打給他死？）」、「有，他打死者之左側肋骨及小腿。我確
      實有聽到乙○○有喊打給他死（乙○○等人喊打給他死時，庚○○有無繼續動
      手？）」（偵字第一七二三號卷第二０五頁）等語相符；又亦與證人李惠霞即
      當天現場旁便利商店值班店員，於偵查中證稱：「很多人喊（打給他死），聲
      音很大，我看到戊○○、己○○有喊打給他死」（偵字第一七二三號卷第二五
      三頁背面、第二五四頁），且經原審法院當庭提示被告七人照片供該證人指認
      ，該證人亦指證稱：「我有聽到很多人在喊打給他死。我有看到戊○○開車，
      他有喊說打給他死。我只記得有一個女孩子長的很高，頭髮長的有燙，也有喊
      打給死。當時我站在便利商店騎樓下看‧‧‧」（原審卷第一Ｏ三頁，該證人
      在本院之證詞與前揭證詞並無很大出入）等語互核一致。另被告乙○○、丙○○經內政部警署刑事警察局對其測謊結果，對案發時有無在場及喊「打死他」
      乙節，均呈不實之說謊反應，有該局鑑驗通知書在卷可稽（偵字第一七二三號
      卷第二六九頁、原審卷第一一九頁）。被告甲○○、庚○○及李俊泱俱為「邱
      比特ＫＴＶ」之員工，與被告乙○○間有僱傭關係，與被告丙○○、丁○○亦
      有同事之誼，衡情絕無故意誇大案情或故陷人於殺人重罪之可能；渠等既均在
      場參與其事，親眼目睹案發經過，亦無指證錯誤之可能，而依渠等三人前揭供
      述內容對照以觀，渠等對自己涉案部分雖均嫌避重就輕，惟渠等所供述案發經
      過之基本事實則無二致，適足以證明證人Ａ１於檢察官訊問時所證：「．．．
      庚○○原本想衝著我來，我說我只是勸架，並勸他不要打人，但後來他聽到乙○○、己○○、戊○○、丙○○及其他少爺喊打給他死，他亦加入打人的行列
      ，先打左側肋骨，再打小腿，丁○○衝過來拿另一支鋁製球棒一直打死者的左
      大腿外側，李俊泱猛勒死者的脖子，欲勒死者他，到空地前面之路邊，丁○○
      持鋁棒一直猛擊死者左大腿外側，李俊泱就鬆手，甲○○想拉死者起來，後來
      又放手，丁○○就把死者拖到空地，郭俊良及李俊泱就繼續打死者之頭部」、
      「乙○○、己○○、戊○○、丙○○當時有喊打給他死」（偵字第一七二三號
      卷第一八六頁、第二○五頁，該證人在本院亦堅詞上開證言屬實，且經本院勘
      驗該證人警訊錄影帶亦無任何不當之處）等情確與事實相符。被告丙○○於案
      發期間確曾經數度與人短暫通話（六時四十一分五十五秒時與他人通話二三秒
      、六時四十五分零九秒時與人通話六秒、六時四十六分零四秒時與人通話五三
      秒、六時四十八分零三秒時與人通話三二秒、六時四十九分四十二秒開始與人
      通話六秒），固有辯護人所提出之電話通聯紀錄可稽（見本院前審卷第二○四
      頁），惟被告丙○○僅係在場以言詞鼓動在場其他被告之殺人之情緒，並非直
      接參與鬥毆，是其前揭電話通話之事實，顯然並不足以作為被告丙○○有利之
      證明；另證人曹書維在本院雖證稱被告丙○○在王鳳吉砸店、李俊央與王鳳吉
      扭打時，曾打電話請求其前去處理等語（本院九十年九月二十八日訊問筆錄）
      ，惟並無法證明被告丙○○確無上開犯行，亦無從為其有利之認定。另證人林
      慧珊雖在本院證稱：並未聽見有人喊打給他死，當時沒有看到丙○○等語；證
      人許怡真證稱：「我沒有印象，都忘了（丙○○是否有在現場？偵查卷證人所
      繪位置草圖是否正確？）」、「我沒有看見乙○○在場，也沒有聽到他的聲音
      」等語；證人林秋霞證稱：「我沒有聽到聲音，也沒有看到他在場（在現場有
      無看到乙○○？）」等語（本院九十年十月二十九日訊問筆錄）；惟證人林慧
      珊、許怡真為邱比特ＫＴＶ前公關小姐、林秋霞為被告等之友人，其等事發前
      尚與被告等人共飲，且其等所述均與前揭積極證據不符，故其等所為證言要屬
      迴護被告等之詞，並不足為被告等有利之證明。
（四）綜上所述，是被告丁○○辯稱伊僅係徒手毆打被害人，且先行離開現場，伊並
      無殺人犯意；被告庚○○辯稱伊當時僅係勸架，伊為了要搶走被告李俊泱手上
      的棍子，才不小心打到死者，伊並無殺人犯意；被告甲○○辯稱伊當時見被害
      人體力不支，似將倒地，伊恐被害人被往來車輛輾壓，始欲將被害人抱往對面
      空地，伊並未毆打被害人，亦無讓被害人讓其他人攻擊之意思云云。及被告乙○○、己○○、戊○○均辯稱並未指揮殺人及高喊打給他死云云；丙○○亦辯
      稱：伊未在現場云云，均屬事後意圖卸責之飾詞，不足採信。
（五）按一般人常於盛怒下以「殺死你」、「打死他」、「給你死」等言詞表達或宣
      洩自己內心憤怒之情緒，其內心未必果真有殺人之意思，尤其在一般鬥毆事件
      中，以前揭言詞恫嚇對方或壯大己方聲勢者，更為常見。是與人鬥毆當時，以
      言詞高喊「打給他死」，其內心是否確已萌生殺人之犯意，應視當時表彰於外
      之客觀事實為斷，非可一概而論。查本件被告乙○○為「邱比特ＫＴＶ」之總
      經理，被告丙○○為店內經理，渠等與被告庚○○、甲○○、丁○○、郭俊良
      、李俊泱等人具有上命下從之隸屬關係，被告戊○○、己○○為被告乙○○等
      之友人，其等於現場附和被告乙○○等以言詞高喊「打給他死」；被告乙○○
      、己○○、戊○○、丙○○到場時，被告庚○○、甲○○、丁○○及李俊泱、
      郭俊良正在以木棒、鋁棒或徒手，對被害人施予毆打；被告乙○○、己○○、
      戊○○、丙○○在旁以言詞高喊「打給他死」依一般經驗法則，顯然足以激化
      被告庚○○、甲○○、丁○○及李俊泱、郭俊良行為之暴烈性，甚且銜命實施
      殺人之犯行，以彼等之年齡及社會經驗，顯難諉為不知。是被告乙○○、己○○、戊○○、丙○○在旁以言詞高喊「打給他死」時，彼此間顯然已經具有藉
      被告庚○○、甲○○、丁○○及李俊泱、郭俊良之行為以遂其殺人犯意之意思
      聯絡。被告庚○○、丁○○、甲○○及郭俊良、李俊泱於被告乙○○、己○○
      、戊○○、丙○○在旁以言詞高喊「打給他死」後，再繼續以木棒、鋁棒或徒
      手毆打被害人或以手勒住被害人之脖子，郭俊良、李俊泱則分持木棒及鋁棒重
      擊被害人頭部，導致被害人顱骨破裂、腦挫傷及顱內出血不治死亡，有臺灣臺
      東地方院檢察署解剖報告表及（八九）法醫所醫鑑字第一一四四號之法務部法
      醫研究所鑑定書可稽。而頭部為人身要害，以鈍器擊之，足以造成死亡之結果
      ，此為常人所知悉，被告等人持木棒、鋁棒等物猛擊被害人頭部、四肢等處，
      造成顱骨多處粉碎骨折、顱內出血，且左大腿複雜性骨折，足見被告等人行為
      時用力之猛、殺意之堅。又按共同正犯之意思聯絡，不限於事前有所謀議，即
      僅於行為當時，基於相互認識而有共同犯意聯絡者，亦屬之，其表示之方法，
      亦不以明示通謀為必要，即相互間有默示之合致，亦無不可（最高法院七十三
      年台上字第一八八六號、第二三六四號等判例意旨可資參照）。而被告乙○○
      、己○○、戊○○、丙○○等人，在現場指揮服務生（少爺）毆打死者，並高
      喊：「打死他、打死他」後，郭俊良、李俊泱即分持木棒、鋁棒猛擊被害人頭
      部多次，被告丁○○、庚○○、甲○○見狀，既未制止，反而聽從乙○○等人
      之指揮，進而共同毆打被害人，致直接引起被害人因頭顱出血致死。是被告丁○○、庚○○、甲○○應已變更原傷害之犯意為殺人犯意，至為灼然，又其等
      將被害人毆打倒地後，復未立即送醫救治，即行逃逸，益證被告乙○○等七人
      確有殺人之故意，其等間並有共同犯意聯絡及行為分擔，應無疑義。且被害人
      之死亡結果與被告乙○○等七人分別之指揮、毆打行為具有因果關係，亦堪認
      定。
（六）再按共同正犯，在合同之意思內各自分擔犯罪行為之一部，相互利用他人之行
      為，以達其犯罪之目的者，即應對全部所發生之結果同負全部之責，自無分別
      何部分之傷，孰為下手人之必要（最高法院二十八年上字第三一一０號、二十
      七年上字第七五五號判例參照）。準此，共犯李俊泱從後勒脖子架住王鳳吉，
      其不過為渠等共同傷害行為之一部，目的在使其他參與傷害行為之人利用該行
      為，遂行其傷害之行為；且雙方既互相扭打自然會移動位置，李俊泱應非基於
      妨害自由之犯意為之，業據其於另案供述甚詳；且李俊泱縱有妨害自由犯行，
      亦無證據認本件被告與其有犯意之聯絡。又被告庚○○既為共同正犯，已如前
      述，其與其他共犯間係相互利他方之行為，以達成殺害被害人之目的，縱然被
      告僅以球棒毆打被害人之腿部，而被害人係由其他共犯毆打頭部致死，然被害
      人死亡之結果係其共同意思範圍內；揆諸上揭判例說明，被告庚○○仍須負殺
      人之罪責。因此，辯護人辯稱被告庚○○僅棒打死者小腿部位與死者係遭打頭
      部要害死亡，無因果關係等語，並不足採。
二、核被告乙○○、己○○、戊○○、丙○○、丁○○、甲○○、庚○○等七人所為
    ，均係犯刑法第二百七十一條第一項之殺人罪；且被告七人與郭俊良及李俊泱之
    間，有犯意之聯絡及行為之分擔，均應論以共同正犯。另被告丁○○、庚○○、
    甲○○另犯刑法第二百七十七條第一項之傷害罪，其三人此部分與李俊泱間，有
    犯意之聯絡及行為之分擔，亦應論以共同正犯（此部分起訴書犯罪事實欄已記載
    其等行為，僅漏引犯罪法條，附此敘明）；被告丁○○、庚○○、甲○○所犯上
    開兩罪，犯意各別，罪名不同，應分論併罰。被告丁○○前因違反麻醉藥品管理
    條例案件，經本院判處有期徒刑三月確定，於八十六年二月十九日執行完畢，此
    有臺灣高等法院被告全國前案紀錄表在卷可按，其於五年以內再犯本件最重本刑
    為有期徒刑以上之罪，為累犯，應依刑法第四十七條之規定加重其刑，惟因死刑
    及無期徒刑不得加重，僅就有期徒刑部分加重其刑。原審對被告論罪科刑，固非
    無見。惟被告己○○並非「邱比特ＫＴＶ」股東；且被告丁○○、甲○○、庚○○，係於被告乙○○、己○○、丙○○、戊○○高喊：「打給他死、打給他死」
    等語之後始另與被告乙○○、己○○、丙○○、戊○○基於殺人犯意聯絡，並非
    犯意之提昇，原判決認定均有未洽。被告等上訴意旨否認犯罪，及檢察官上訴意
    旨指摘原判決量刑過輕，雖均不足取；惟原判決既有可議，本院仍應予以撤銷改
    判。爰審酌被告等七人僅因細故即聚眾砸毀商店，並公然於街上殺害被害人，致
    被害人頭骨、大腿等多處粉粹性骨折，手段殘酷，目無法紀；又被告乙○○、己○○、戊○○、丙○○及丁○○等人事後猶飾詞巧辯，毫無悔意，而被告甲○○
    、庚○○於偵查中尚能坦承犯行；且被告丁○○、甲○○、庚○○業與被害人家
    屬達成民事和解（詳本院九十年度附民字第十號和解筆錄），被告乙○○、己○○、戊○○、丙○○則拒不賠償；及其等係因出於被害人砸店始予報復等一切情
    狀，各量處如主文第二、三、四項所示之刑，且依其等所犯殺人罪之犯罪之性質
    認有褫奪公權之必要均併予宣告褫奪公權，並就被告丁○○、甲○○、庚○○部
    分定其等應執行之刑。扣案被告庚○○所有之木製球棒一支，為被告庚○○所有
    供被告等共同犯罪所用之物，應依刑法第三十八條第一項第二款之規定均予宣告
    沒收；至於另扣案之木棒及鋁棒各一支並非被告等七人所有，業據被告等供明在
    卷，爰不為沒收之諭知，併此敘明。
據上論斷，應依刑事訴訟法第三百六十九條第一項前段、第三百六十四條、第二百九
十九條第一項前段，刑法第二十八條、第二百七十一條第一項、第二百七十七條第一
項、第四十七條、第五十一條第五款、第三十七條第二項、第三十八條第一項第二款
，判決如主文。
本案經檢察官崔紀鎮到庭執行職務。
中      華      民      國    九十      年     十二     月     二十     日
                                    審判長法官  吳鴻章
                                          法官  黃永祥
                                          法官  林德盛
右正本證明與原本無異。
如不服本判決（殺人部分），應於送達後十日內，向本院提出上訴狀。其未敘述理由
者，並應於提出上訴狀後十日內向本院補提理由狀 (須附繕本)。
                                        書記官  劉夢蕾
中      華      民      國    九十      年     十二     月     二十     日
附錄本案論罪科刑法條全文
中華民國刑法第二百七十七條
 (普通傷害罪)
傷害人之身體或健康者，處三年以下有期徒刑、拘役或一千元以下罰金。
犯前項之罪因而致人於死者，處無期徒刑或七年以上有期徒刑；致重傷者，處三年以
上十年以下有期徒刑。
中華民國刑法第二百七十一條
 (普通殺人罪)
殺人者，處死刑、無期徒刑或十年以上有期徒刑。
前項之未遂犯罰之。
預備犯第一項之罪者，處二年以下有期徒刑。


司法院資訊處製作；財團法人民間司法改革基金會備份。
